最高法院刑事判決　　　　　　　　　　　　　　　九十三年度台上字第六０二０號
　　上　訴　人　甲○○
右上訴人因妨害自由案件，不服台灣高等法院中華民國九十年十二月三十一日第二審
判決（九十年度上訴字第三七六三號，起訴案號：台灣宜蘭地方法院檢察署八十九年
度偵字第二七三０號〈原判決誤繕為九十年度偵字第一一０號〉），提起上訴，本院
判決如左：
    主  文
原判決撤銷，發回台灣高等法院。
    理  由
本件原判決認定：上訴人甲○○於民國八十五年間，擔任告訴人李冠德向中國國際商
業銀行抵押借款之連帶保證人，嗣因李冠德屆期無法還款，上訴人於法院強制執行之
壓力下，先行代李冠德償還上述銀行合計新台幣（下同）一百三十萬元，以卸除其連
帶保證人之清償責任。其後上訴人多次向李冠德催討此筆代償之款項，李冠德均置之
不理。於八十九年五月二十三日下午二時許，上訴人遂與劉木村、張易耕（劉、張二
人均經第一審判刑確定），邀約李冠德在宜蘭縣宜蘭市○○路二十六號永興代書事務
所，商談債務清償之事。上訴人即藉口因積欠劉木村一百三十五萬元為由，要求李冠
德簽具以劉木村為指定受款人之本票予劉木村，李冠德即應渠等要求，簽發以劉木村
為受款人、發票日八十九年五月二十三日、到期日八十九年六月三十日，面額各為三
十五萬元、五十萬元、五十萬元之如原判決附表所示之本票共三紙，交付上訴人轉交
劉木村以作為日後催討之依據。嗣李冠德於上揭本票屆期後仍未還款，上訴人竟與劉
木村、張易耕基於共同妨害自由之犯意，先通知劉木村、張易耕向李冠德催討此筆欠
款，並告知渠等李冠德之住處，再由劉木村、張易耕於同年七月二日下午一時許，由
張易耕駕駛自小客車附載劉木村，在宜蘭市○○路○段八十三號李冠德住處，由劉木
村、張易耕持上述三紙本票以上訴人名義向李冠德催討，劉木村見李冠德無法依約清
償，另行起意隨手在地上拾起木板一只毆打李冠德（劉木村傷害部分業據撤回告訴，
而經第一審判決諭知公訴不受理確定），並與李冠德發生拉扯，張易耕即拉李冠德的
手，劉木村推李冠德的臀部，違反李冠德之意願，強行將李冠德帶上前開自小客車，
以此非法方法剝奪其行動自由，而載往宜蘭縣三星鄉葫蘆堵大橋一帶，逼使李冠德還
款，李冠德於是同意再行簽發合計三十萬元之本票三紙，並同意於同年七月三日下午
三時前先償還五萬元後，始將李冠德載回其住處釋放離去。翌日，劉木村即以電話通
知上訴人前往宜蘭市前宜蘭農專大門口向李冠德取得五萬元時，經李冠德報警而當場
查獲前來取款之上訴人，並循線查獲劉木村、張易耕等人，始知上情等情。因而維持
第一審論處上訴人以共同以其他非法之方法剝奪人之行動自由罪刑部分之判決，駁回
上訴人在第二審之該部分上訴，固非無見。
惟查：有罪之判決書，對被告有利之證據不採納者，應說明其理由，為刑事訴訟法第
三百十條第二款所明定。故有罪判決書對於被告有利之證據，如不加採納，必須說明
其不予採納之理由，否則即難謂無判決不備理由之違誤。本件上訴人迭於警詢、檢察
官偵查及第一審、原審審理時，始終堅詞否認其對劉木村、張易耕於八十九年七月二
日下午在宜蘭市○○路○段八十三號李冠德住處，強行將李冠德押上其等所駕之自小
客車，而載往宜蘭縣三星鄉葫蘆堵大橋一帶，並逼使李冠德再簽發本票還款之行為知
情。而劉木村於警局調查時即已供稱：「我本人和張易耕駕駛自小客……於八十九年
七月二日十三時二十分許，在宜（蘭）市○○路○段八十三號前，看到李冠德箱（廂
）式自小客車，沒多久李冠德從小巷子口走出來，我和張易耕向前找李冠德，這壹佰
參拾伍萬元八十九年六月三十日到期，你欠的錢都沒有還錢，你要如何處理，李冠德
當場沒有講話，我就說不要在大街說話，我們到別處談還錢的事。李冠德不願上車，
我就跟李冠德說沒有什麼事，把債務講清楚，那時候還錢就好，但李冠德還是不肯上
車，我們之間有發生拉扯，張易耕拉李冠德的手往車內，我在後面推他的背後，上車
後由張易耕駕駛自小客……往三星鄉葫蘆堵大橋下，在車上李冠德都不講話，我一氣
之下用左手肘打李冠德胸部一下，到葫蘆堵大橋下，張易耕叫李冠德要簽寫本票參拾
萬元……」、「（八十九年七月二日十三時二十分許，在宜市○○路○段八十三號前
，強行押走李冠德，是否事前預謀？何人拿木棍要李冠德上車，不然要打李冠德？）
不是，是我們在找土地，因我們職業是土地仲介，剛好路過。木棍是我拿的，只是要
他害怕，叫他上車，木棍是在附近地上撿的」等語（見警卷第九頁反面、第十頁正、
反面、第十一頁）；另於檢察官偵查中，劉木村又供稱：「八十九年七月二日我們剛
好到李冠德家附近，看到他出來，我們就找他談還錢的事，他不大願意談，我請他上
車到他處談，他不肯，張易耕就抓住他的手，我推他屁股，他還是不肯上車，我才順
手拿花圃的木板請他上車，後來把他載到葫蘆堵橋下，他才簽下二十多萬元本票，我
們就載他回家去」、「（是否甲○○叫你們去押李冠德逼債？）不是，我們二人是剛
好經過李冠德家，看到他，才請他去」、「是因為張易耕下車和李某講話，我在車上
，我見李某要離開，我下車隨手拿木棍，因為甲○○交代說去找李某不能讓他家人知
道……」等語，張易耕也供稱：「那天是我開車，情形如劉木村所講」、「（八十九
年七月二日十三時二十分，你有否到李冠德家前？）甲○○打電話給劉先生（指劉木
村）說要過去李家取票……到了之後，我下車……我先下車和李先生談，我們正在談
時，劉先生誤以為我和李先生起爭執，且李先生要走了，就下車隨手在巷口拾起木板
，打李先生一下，有做勢，後李某就跟我們上車，開往葫蘆堵橋」等語（見偵查卷第
十頁反面、第十一頁、第三十九頁反面、第四十頁反面、第四十一頁）；再於第一審
審理時，劉木村復稱：「我（八十九年）七月二日有去李冠德住處……之前張某（指
上訴人）說不方便給李冠德的太太知道，所以我們才邀李冠德去葫蘆堵大橋談……」
、「（八十九年）七月二日我們到李冠德那邊，是坐張易耕的車去的……當天我們是
要去看土地，剛好碰到李冠德，我們就下車去問他，當時是張易耕先問他何時還……
李冠德說到他家談，因甲○○曾經說過不要給他太太知道，後來我跟張易耕說到別處
去……」等語（見第一審卷第二十七頁、第四十頁），張易耕亦稱：「（八十九年）
七月二日我去李冠德住處，是因為我要去看塊地轉回來時，是我看到車子，我們才下
去找李冠德說他本票還錢日期到，是否要還錢，當時是劉木村說找壹個比較靜的地方
談……」、「當天我們是去三門康（地名），順便到李冠德家，是因為甲○○有說他
是公務員不方便，若有遇到李冠德就順便問問看，我們下車時……就口頭問李冠德說
何時可以給……我們去葫蘆堵那邊是車子剛好開到那邊，沒有人預先說好的……」等
語（見第一審卷第二十八頁、第三十九頁），劉木村、張易耕均已指證其等於八十九
年七月二日在李冠德住處前押走李冠德逼債，並非受上訴人之指使或與上訴人事前有
犯意之聯絡。原判決就前開有利於上訴人之證據未詳予調查，亦未說明何以不加採納
之理由，遽以上訴人委託並知悉劉木村、張易耕向李冠德討債，及劉木村於檢察官偵
查中曾供陳：上訴人告訴伊等李冠德家住在何處，並於八十九年六月三十日要伊等到
李冠德家門口等他云云，即認定係上訴人要求劉木村、張易耕前往李冠德住處押走李
冠德（見原判決第四頁第一行以下），自嫌速斷，並有理由不備之違法。上訴意旨指
摘原判決不當，非無理由，應認原判決有撤銷發回更審之原因。
據上論結，應依刑事訴訟法第三百九十七條、第四百零一條，判決如主文。
中　　　華　　　民　　　國　　九十三　　年　　 十一 　　月　　 十一 　　日
                              最高法院刑事第八庭
                                  審判長法官  陳　炳　煌
                                        法官  陳　世　雄
                                        法官  韓　金　秀
                                        法官  吳　信　銘
                                        法官  徐　文　亮
      右正本證明與原本無異
                                              書  記  官
中　　　華　　　民　　　國　　九十三　　年　　 十一 　　月　　 十六 　　日
                                                                        Ｃ
